臺灣高等法院刑事判決
109年度上訴字第840號
上  訴  人  
即  被  告  楊元豪
選任辯護人  謝政翰律師
            林宗諺律師
上列上訴人因違反毒品危害防制條例案件，不服臺灣士林地方法
院於中華民國108年12月27日所為108年度審訴緝字第18號第一審
判決（起訴案號：臺灣士林地方檢察署99年度毒偵字第2103號）
，提起上訴，本院判決如下：
    主  文
上訴駁回。
楊元豪緩刑貳年。
    事  實
一、楊元豪基於施用第一級毒品之犯意，於民國99年9月12日下
    午1時40分許為警採尿前回溯26小時內某時(起訴書及原判決
    均略載為回溯120小時內某時)，在不詳處所，以將海洛因置
    入注射針筒施打之方式，施用第一級毒品海洛因1次。另基
    於施用第二級毒品之犯意，於99年9月12日下午1時40分許為
    警採尿前回溯96小時內某時，在不詳處所，以將甲基安非他
    命置於玻璃球內燒烤吸食所生煙霧之方式，施用第二級毒品
    甲基安非他命1次。嗣為警於99年9月12日中午在臺北市萬華
    區武昌街與環河路口盤查，發現楊元豪為毒品調驗人口，徵
    得其同意後，於同日下午1時40分許採集其尿液檢體送驗結
    果，呈嗎啡及甲基安非他命之陽性反應，始悉上情。
二、案經臺北市政府警察局萬華分局報請臺灣士林地方檢察署檢
    察官偵查起訴。
    理  由
壹、程序方面：
一、起訴合法性之審查：
    被告前因施用毒品，經臺灣士林地方法院以97年度毒聲字第
    317號裁定送觀察勒戒後，認無繼續施用毒品之傾向，於97
    年12月19日執行完畢釋放，並由臺灣士林地方法院檢察署檢
    察官以97年度毒偵緝字第205號為不起訴處分確定等情，有
    本院被告前案紀錄表可憑。其於觀察勒戒執行完畢釋放後5
    年內，再犯本案施用毒品罪，應依法訴追，是檢察官提起本
    件公訴，於法相合。
二、證據能力之判斷：
    本案認定事實所憑之證據資料(包括被告之供述、文書證據
    等)，檢察官、被告及辯護人於本院審理時均同意得作為本
    案之證據(見本院卷第51至52頁），且迄於本院言詞辯論終
    結前並未聲明異議，復無事證顯示是公務員違背法定程序取
    得；被告未表示偵查或審理時有不法取供或其他任何違反刑
    事訴訟法規定之情形，而其不利於己之供述內容與其他證據
    勾稽亦相符合；又卷內文書證據亦無顯不可信之情況。從而
    ，依刑事訴訟法第156條第1項、第158條之2第1項及第158條
    之4之反面解釋、第159條之4、第159條之5等規定，該等證
    據資料均有證據能力。
貳、實體方面：
一、認定事實所憑之證據及理由：
　　上揭事實，業據上訴人即被告楊元豪於原審及本院審理時坦
    承不諱(見原審卷第81頁、本院卷第52頁)，且被告於99年9
    月12日採尿送驗結果，呈嗎啡及甲基安非他命之陽性反應，
    有勘察採證同意書、臺北市政府警察局偵辦毒品案件尿液檢
    體委驗單、臺灣尖端先進生技醫藥股份有限公司99年9月23
    日濫用藥物檢驗報告可證（見偵卷第3至5頁、7頁)，足以擔
    保被告之自白與事實相符。按海洛因經注射或吸入人體後，
    約80%於24小時內自尿中排出，一般而言，尿液中能否驗出
    嗎啡陽性反應與其投與量、投與途徑、採尿時間、個人體質
    及檢測方法之靈敏度有關，國外曾有文獻報導注射6 毫克之
    海洛因鹽酸鹽，其代謝物嗎啡之平均可檢出時限約為26小時
    ；又甲基安非他命經口服投與後約70 %於24小時內自尿中排
    出，約90%於96小時內自尿中排出，由於甲基安非他命成分
    之檢出與其投與方式、投與量、個人體質、採尿時間與檢測
    儀器之精密度等諸多因素有關，因此僅憑尿液中呈安非他命
    陽性反應，並無法確實推算吸食時間距採集時間之長短，惟
    依上述資料推斷，最長可能不會超過4 日，均經行政院衛生
    署藥物食品檢驗局(現改制為衛生福利部食品藥物管理署)分
    別以81年9月8日(81)藥檢壹字第0000000號、81年2月8日(81
    )藥檢一字第001156號函述綦詳，為本院承辦毒品案件職務
    上所已知。是被告上開採尿送驗結果，既呈嗎啡及甲基安非
    他命之陽性反應，足以擔保其自白與事實相符，雖因時隔久
    遠，被告已不復記憶施用毒品之確切時間，惟依上開說明，
    堪認其係分別於99年9月12日下午1時40分許為警採尿前回溯
    26小時、96小時內某時，各施用海洛因、甲基安非他命。從
    而，本案事證明確，被告犯行洵堪認定。
二、論罪及駁回上訴之理由：
(一)按海洛因、甲基安非他命分別為毒品危害防制條例第2條第2
    項第1、2款所定之第一、二級毒品。是核被告所為，係犯毒
    品危害防制條例第10條第1項之施用第一級毒品罪、同條第2
    項之施用第二級毒品罪。其持有第一、二級毒品之低度行為
    ，各為施用之高度行為所吸收，均不另論罪。所犯上開2罪
    ，犯意各別，行為互殊，應分論併罰。
(二)原審以被告犯行事證明確，適用毒品危害防制條例第10條第
    1項、第2項、刑法第11條、第41條第1項前段等規定，審酌
    被告曾經觀察勒戒處遇，仍未能戒除毒癮，漠視法令禁制而
    犯本罪，惟其施用毒品所生危害，實以自戕身心健康為主，
    對於他人生命、身體、財產等法益，尚無明顯而重大之實害
    ，犯後坦承犯行，兼衡其教育程度、工作收入情形、家庭生
    活及經濟狀況等一切情狀，就所犯上開2罪，分別量處有期
    徒刑7月、3月，並就有期徒刑3月部分諭知如易科罰金，以
    新臺幣1千元折算1日。並說明被告施用毒品所用之注射針筒
    及玻璃球，均未扣案，無法證明現仍存在，且非違禁物，不
    影響被告之不法及罪責程度，欠缺刑法上之重要性，爰不宣
    告沒收追徵。經核原判決之認事用法並無違誤，量刑亦稱妥
    適。被告提起上訴，未具體敘明原判決行使裁量權究竟有何
    違法或不當之處，其空泛請求判處得易科罰金之刑，難認有
    理由，應予駁回。
三、緩刑：
    查被告前未曾因故意犯罪受有期徒刑以上刑之宣告，有本院
    被告前案紀錄表可憑。考量被告於犯罪後，旋因另案在日本
    服刑多年，至108年10月10日始假釋出監，隨即於同日返國
    歸案，有日本近畿地方更生保護委員會決定書、遵守事項通
    知書等可參(見原審卷第45至49頁)，是被告在國外服刑多年
    後，目前正值努力回歸社會之重要階段。而本案犯罪時間距
    今將近10年之久，被告返國歸案後全部坦承犯行，良有悔意
    ，且案發當時被告年僅21歲，涉世未深，歷此多年囹圄之教
    訓，應深知警惕，因認本案對於被告所宣告之刑，均以暫不
    執行為適當，爰併予宣告緩刑2年，以勵自新。
據上論斷，應依刑事訴訟法第368條，刑法第74條第1項第1款，
判決如主文。
本案經檢察官簡志龍提起公訴，檢察官黃建麒到庭執行職務。
中　　華　　民　　國　　109 　年　　4 　　月　　30　　日
              　　刑事第六庭    審判長法　官  劉方慈
                                      法　官  林家賢
                                      法　官  朱嘉川
以上正本證明與原本無異。
施用第二級毒品部分，不得上訴。
其餘部分，如不服本判決，應於收受送達後20日內向本院提出上
訴書狀，其未敘述上訴之理由者並得於提起上訴後20日內向本院
補提理由書（均須按他造當事人之人數附繕本）「切勿逕送上級
法院」。
                                      書記官  尤朝松
中　　華　　民　　國　　109 　年　　4 　　月　　30　　日
附錄本案論罪科刑法條全文：
毒品危害防制條例第10條
施用第一級毒品者，處6月以上5年以下有期徒刑。
施用第二級毒品者，處3年以下有期徒刑。